【裁判字號】    99,苗小,456
【裁判日期】    991214
【裁判案由】    侵權行為損害賠償
【裁判全文】
臺灣苗栗地方法院民事小額判決         99年度苗小字第456號
原      告  陳國彥
被      告  汪漠棟
上列當事人間請求侵權行為損害賠償事件，本院於民國99年11月
30日言詞辯論終結，判決如下：
    主  文
被告應給付原告新臺幣仟佰零玖元，及自民國九十九年九月
十五日起至清償日止，按年息百分之五計算之利息。
原告其餘之訴駁回。
訴訟費用由被告負擔十分之三，餘由原告負擔。
本判決原告勝訴部分得假執行。
    事實及理由
一、原告主張：原告於民國99年6 月1 日駕駛車牌號碼LU-1232
    號自小客車，自苗栗縣頭份鎮南港5-1 號往頭屋鄉方向行駛
    ，行經頭屋鄉○○街52號前，適有被告駕駛之車牌號碼
    8315-HN 號自小客車停放在車道上，並於起步時撞及原告車
    輛，致原告車輛受有損害。經估價原告車輛之修復費用為新
    台幣（下同）11,302元。為此依侵權行為之法律關係，請求
    被告如數賠償並加計自起訴狀繕本送達翌日起至清償日止，
    按年息百分之5 計算之利息。
二、被告則以：伊當天因買早餐，將車輛停放在路邊，伊承認係
    違規停車，但伊並未起駛車輛，反係原告自己駕車未注意車
    況而撞及伊車輛等語，資為抗辯。並聲明：原告之訴駁回。
三、按因故意或過失，不法侵害他人之權利者，負損害賠償責任
    ；汽車、機車或其他非依軌道行駛之動力車輛，在使用中加
    損害於他人者，駕駛人應賠償因此所生之損害；汽車行駛時
    ，駕駛人應注意車前狀況，並隨時採取必要之安全措施；汽
    車駕駛人停車時，有下列情形之一者，處新臺幣六百元以上
    一千二百元以下罰鍰：五、在顯有妨礙其他人、車通行處所
    停車，民法第184 條第1 項前段、第191 條之2 前段及道路
    交通安全規則第94條第3 項、道路交通管理處罰條例第56條
    第1 項第5 款分別定有明文。經查，原告主張其車輛於前揭
    時地與被告車輛擦撞受有損害一情，業據提出事故照片2 張
    、估價單1 張為證，並有苗栗縣警察局苗栗分局提供之系爭
    車禍事故道路交通事故現場圖、A3類道路交通事故調查報告
    表、道路交通事故談話紀錄表及現場照片等件為憑，堪信為
    真實。被告臨時停車於路邊，本應注意不得占用車道、妨礙
    其他人車通行，然其車輛臨時停放時，車身左側逾半占用車
    道，妨礙其他車輛通行，致原告行經上開路段時擦撞之，是
    被告就本件事故之發生自有過失甚明。而原告駕駛車輛本應
    注意車前狀況，並與停靠路邊之車輛保持安全距離，且原告
    當時並無不能注意之情事，其竟疏未注意，於行經被告車輛
    時，不慎擦撞之，就本件事故之發生亦與有過失。本院審酌
    兩造駕駛車輛之上情，認原告之過失情節較為嚴重，應負擔
    之過失比例為7 成，被告則為3 成。至原告主張被告於原告
    車輛行經其車輛旁時，起步撞及原告駕駛車輛一節，為被告
    所否認，而上開警局所製作事故現場圖之現場處理摘要欄係
    記載「陳國彥駕駛LU-1232 自小客車由北往南行駛，不慎擦
    撞停於路邊之乙方汪漠棟所駕之8315-HN 自小客車」、道路
    交通事故調查報告表(二)中當事者行動狀態被告部分記載為
    「14停等（引擎未熄火）」等情，且自現場照片觀之，被告
    之車輛係靠右停放於路邊，其車頭並未朝向車道，車輪亦未
    有打向左側準備起駛之情形，是尚難認定被告係自路邊起駛
    擦撞原告車輛，就此原告復未舉證以實其說，其上開主張自
    不足採。
四、再按因故意或過失，不法侵害他人之權利者，負損害賠償責
    任；汽車、機車或其他非依軌道行駛之動力車輛，在使用中
    加損害於他人者，駕駛人應賠償因此所生之損害；不法毀損
    他人之物者，被害人得請求賠償其物因毀損所減少之價額；
    損害之發生或擴大，被害人與有過失者，法院得減輕賠償金
    額，或免除之；民法第184 條第1 項前段、第191 條之2 前
    段、第196 條、第217 條第1 項分別定有明文。又請求賠償
    物被毀損所減少之價值，得以修復費用為估定標準，但以必
    要者為限，例如修理材料費以新品換舊品應予折舊（參照最
    高法院77年第9 次民事庭會議決議）。查系爭車輛因本件事
    故受損，依估價單所示須支出零件302 元及工資11,000元，
    有原告提出順益汽車股份有限公司之估價單件附卷可參，應
    堪採信。系爭車輛係於西元1995年5 月（即民國84年5 月，
    未載日以15日計）出廠，有行車執照在卷可參，迄本件車禍
    發生之99年6 月1 日止，實際使用日數為15年又16日，依前
    揭說明，以新品換舊品而更換之零件，即應予折舊。依行政
    院所頒「固定資產耐用年數表」及「固定資產折舊率表」規
    定，汽車之耐用年數為5 年，依定率遞減法每年應折舊千分
    之369 ，而採用定率遞減法計算折舊者，其最後1 年之折舊
    額，加歷年折舊累計額，其總和不得超過該資產成本原額之
    9/10，換言之，逾耐用年數之自小客車仍有相當於資產成本
    原額1/10之殘值。系爭車輛既已逾5 年之耐用年數，零件部
    分之殘值即應以1/10計算，扣除折舊額後，原告僅能請求零
    件費30元【計算式：302 ×1/10＝30，元以下四捨五入】。
    是本件系爭車輛之必要修理費用為零件費30元、工資11,000
    元，共計11,030元；惟須再扣除原告應負擔7 成之過失比例
    ，故原告得請求被告賠償之必要修理費用為3,309 元【計算
    式：11,030×3/10＝3,309 】，逾此範圍之金額，不應准許
    。
五、從而，原告依侵權行為之法律關係，訴請被告給付3,309 元
    ，及自起訴狀繕本送達翌日即99年9 月15日起至清償日止，
    按年息百分之5 計算之法定遲延利息，於法自屬有據，應予
    准許。其逾此部分之請求，即屬無據，應予駁回。
六、本件係訴訟標的金額在10萬元以下之民事小額訴訟，本院為
    被告敗訴判決部分，自應依民事訴訟法第436 條之20規定，
    依職權宣告假執行。
七、訴訟費用負擔之依據：民事訴訟法第79條。
中    華    民    國    99    年    12    月    14    日
                    苗栗簡易庭法  官  楊中琪
以上正本係照原本作成。
如不服本判決，應於判決送達後20日內，以判決違背法令為理由
，向本院提出上訴狀並表明上訴理由，及須按他造當事人之人數
附繕本。如委任律師提起上訴者，應一併繳納上訴審裁判費。
上訴理由應表明：
  一、原判決所違背之法令及其具體內容，
  二、依訴訟資料可認為原判決有違背法令之具體事實。
如未表明上訴理由者，應於上訴後20日內向本院提出上訴理由。
當事人如對本件訴訟內容有所疑義，得聲請閱卷。
                              書記官  李曉君
中    華    民    國    99    年    12    月    14    日

司法院資訊處製作；財團法人民間司法改革基金會備份。
